【裁判字號】    95,訴,1179
【裁判日期】    951011
【裁判案由】    侵權行為損害賠償
【裁判全文】
臺灣高雄地方法院民事判決              95年度訴字第1179號
原      告  丙○○
訴訟代理人  劉嘉裕律師
被      告  統一綜合證卷股份有限公司
法定代理人  戊○○
訴訟代理人  乙○○
被      告  甲○○
被      告  丁○○
上列當事人間損害賠償事件，本院於民國95年9 月22日言詞辯論
終結，判決如下：
    主  文
原告之訴及假執行之聲請均駁回。
訴訟費用由原告負擔。
    事實及理由
一、按訴狀送達後，原告不得將原訴變更或追加他訴，但擴張或
    減縮應受判決事項之聲明，不在此限，民事訴訟法第255 條
    第1 項第2 款定有明文。查原告起訴依民法第184 條第1 項
    前段、第188 條第1 項規定、第216 條、第224 條及消費者
    保護法第7 條第1 、3 項、第51條以先位聲明：被告連帶給
    付原告新台幣（下同）1,279, 594元及自原告請求之翌日即
    民國94年11月22日起至清償日止，按年息5%計算之利息。願
    供擔保，請准宣告假執行。備位聲明：被告丁○○與甲○○
    應連帶或與被告統一綜合證券股份有限公司〔下稱統一證券
    公司〕應給付原告1,279,594 元及自94年11月22日起至清償
    日止，按年息5%計算之利息。願供擔保，請准宣告假執行。
    嗣於訴訟程序進行中，不變更訴訟標的，僅減縮應受判決事
    項之聲明，先位聲明：被告應連帶給付原告1,068,556 元，
    暨自94年11月22日起至清償日止，按年息5%計算之利息。願
    供擔保，請准宣告假執行。備位聲明：被告丁○○與甲○○
    應連帶或與被告統一證券公司應給付原告1,068,556 元及自
    94年11月22日起至清償日止，按年息5%計算之利息。願供擔
    保，請准宣告假執行（見本院卷一第41-42 頁）。嗣於本院
    言詞辯論期日，再以先位依侵權行為規定、備位依債務不履
    行關係，減縮應受判決事項之聲明，為先位聲明：被告應連
    帶給付原告1,068,556 元及自94年11月22日起至清償日止，
    按年息5%計算之利息。原告願供擔保，請准宣告假執行。備
    位聲明：被告甲○○應給付原告534,278 元及自94年11月22
    日起至清償日止，按年息5%計算之利息。原告願供擔保，請
    准宣告假執行。參諸前揭規定，應予准許，合先敘明。
二、原告主張：
    伊係被告統一證券公司三民分公司買賣股票之客戶，被告甲
    ○○係被告統一證券公司三民分公司之業務經理，代伊處理
    下單買賣股票等事宜。緣93年3 月12日早上開盤期間，原告
    以電話向被告統一證券公司三民分公司下單，由該公司交易
    員即被告丁○○代接委託買進廣明光電50 00 股之股票（下
    稱系爭股票），委託價格每股189 元。同日13時35分，原告
    以電話詢問委託結果，亦由被告丁○○代接，其明白告知系
    爭股票均未成交，且同日原告未再從被告處接獲任何成交回
    報。基此，原告始於93年3 月15日即次一營業日再透過被告
    統一證券公司三民分公司委託買進廣明光電10,000股之股票
    並成交。翌日，原告之妻前往被告統一證券公司三民分公司
    取回93年3 月15日之交割單時，赫然發現93年3 月12日原告
    下單委託買進之5 張系爭股票竟有成交，因多出5 張系爭股
    票之交割款項已遠超原告之預算，且此一損害係因被告統一
    證券公司之交易員所致，本應由被告等自行處理解決，原告
    乃請求被告甲○○處理此問題，詎被告甲○○雖口頭表示其
    有過失，並表示「你幫我交割，我們慢慢再賣，萬一虧了，
    這都算我世惠的，‧‧‧我利息一樣算給你」等語，以致原
    告信其所言，將定期單解約，籌款946,345 元於限期內完成
    交割，惟系爭股票交割後，被告即置之不理，顯見被告甲○
    ○當初所言係詐騙之詞。其後，原告因認被告甲○○曾交待
    系爭股票由二人協議賣出，即多次告知被告甲○○是否要賣
    出系爭股票，但被告甲○○均持保留態度，致原告不敢隨意
    賣出系爭股票，終致損害逐漸擴大，原告不得已於94年11月
    18日下最後通牒，通知被告甲○○，請其於三日內應處理並
    賠償原告所受之損害。按被告丁○○於原告查詢成交情形時
    ，疏未告知正確訊息，被告甲○○事後亦未更正錯誤，更以
    詐術要求原告先協助其完成交割，事後會賠償其差額與利息
    ，原告因此交付94餘萬元完成交割手續，核兩人所為，顯係
    因過失、故意加損害於原告，依民法第184 條第1 項前段、
    第185 條第1 項規定，應負共同侵權行為損害賠償責任。又
    被告甲○○、丁○○受僱於被告統一證券公司三民分公司，
    然被告統一證券公司對於其業務員之選任及監督未盡相當之
    注意，致原告受此重大損害，依民法第188 條第1 項規定，
    被告統一證券公司應與被告甲○○、丁○○負連帶侵權行為
    損害賠償責任。再按，被告統一證券公司係證券受託買賣及
    提供相關服務之企業經營者，若其提供之服務致生損害於消
    費者時，依消費者保護法第7 條第1 項、第3 項及第51 條
    規定，亦應負連帶損害賠償責任，原告並得請求以實際損害
    之一倍計算懲罰性違約金。末按，依民法第535 條、第54 0
    條規定，受任人有善良管理人之注意義務及報告義務，被告
    甲○○違反上述義務未及時向原告回報成交狀況，自有過失
    ，依民法第544 條規定，對於原告所生之損害，被告甲○○
    應負賠償之責。為此，原告預以先位聲明對被告統一證券公
    司、甲○○及丁○○為侵權行為損害賠償請求，如本院認為
    無理由時，爰基於委任契約關係及被告甲○○之承諾，對被
    告甲○○為債務不履行請求： (一)先 位聲明：被告應連帶
    給付原告1,068, 556元及自94年11月22日起至清償日止，按
    年息5%計算之利息。願供擔保，請准宣告假執行。(二)備
     位 聲明：被告甲○○應給付原告534,278 元及自94年11月
    22日起至清償日止，按年息5%計算之利息。願供擔保，請准
    宣告假執行。
三、被告分別主張：
 1. 被告統一證券公司則以：原告於93年3 月12日13時12分以電
    話委託被告統一證券公司營業員丁○○買進廣明光電股票5
    張，委託買進價格189 元，業經被告丁○○依原告指示執行
    下單，並均於當日13時30分如數成交，此有對帳單及歷史成
    交回報明細表可稽，即使被告未及時於當日回報成交，並無
    妨礙已成交交易之有效性。而成交回報已在交割日前由被告
    甲○○補正回報，原告知悉成交後亦於交割日即93年3 月16
    日將成交價款由原告之銀行交割帳戶撥付被告統一證券公司
    ，被告統一證券公司亦將系爭股票撥入原告開立之證券集保
    帳戶。因此，被告甲○○「未當日即時回報」完全與原告買
    進廣明光電股票後繼續持有二年不處分無關。嗣廣明光電公
    司之主力產品因競爭力下滑導致股價下跌，故原告縱有價差
    之損害，亦與被告未當日回報成交無相當因果關係。又按，
    原告係在被告統一證券公司開立有價證券買賣帳戶之客戶，
    其與被告統一證券公司間係適用行紀及委任之規定，非如原
    告所稱係屬消費性契約關係。而原告買賣股票之行為，性質
    上屬於投資行為，而非消費行為，原告非屬消費者保護法之
    「接受服務者」，是消費者保護法第7 條對於被告統一證券
    公司無適用之餘地。又消費者保護法之立法目的，必須企業
    經營者所提供之服務有安全或衛生上之危險而造成消費者之
    損害，方有適用之餘地。若單純係商品或服務本身有瑕疵，
    而商品或服務並無安全或衛生上之危險者，應回歸適用民法
    規定，否則消費者保護法豈非可取代一切與交易有關之民事
    損害賠償之法律。而本件係因被告甲○○未於當日回報成交
    ，與商品之安全或衛生上之危險無關，自無消費者保護法第
    7 條第1 、3 項及第51條規定之適用等語，資為抗辯；
  2.被告甲○○則以：原告確實於93年3 月12日13時30分之前打
    電話詢問被告丁○○是否有成交，但因那時電腦顯示沒有成
    交，被告丁○○方回報沒有成交，同日13時30分始成交，伊
    等未再回報原告，直到3 天後被告統一證券公司發現原告銀
    行交割帳戶有不足款的狀況，才由伊於同年月16日以電話通
    知原告先來交割，若賣掉後有價差的部分，由伊負責。惟交
    割後3 天內原告並未打電話過來，伊即以為原告想要長期持
    有該股票等語置辯；
  3.被告丁○○則以：原告確係於93年3 月12日13時30分之前打
    電話詢問的，我係依照電腦螢幕上顯示之內容來回答原告等
    語置辯。
  4.被告均聲明： (一)原 告之訴及假執行之聲請均駁回。 (
    二)如 受不利之判決，願供擔保請准免為假執行。
四、兩造不爭執及爭執之事項如下：
  (一)不爭執事項：
    1.原告於93年3 月12日以電話向被告統一證券公司交易員即
      被告丁○○委託買進系爭股票5 張，並於當日成交，成交
      價為每張189,000 元，總價945,000 元，手續費1,346 元
      。
    2.原告曾於當日電話詢問被告丁○○有無成交，丁○○當時
      表示未成交。
    3.被告甲○○事後曾向原告表示如果有虧損將負賠償責任。
  (二)爭執之事項：
    原告主張被告因過失未確實回報其下單買賣系爭股票之成交
    狀況，導致原告受有股票買賣價差及定存解約利息等損失一
    節，為被告所否認，並以前揭情詞置辯。是本件兩造所爭執
    之處，在於：
    1.原告主張被告未回報成交狀況而有過失，有無理由？被告
      應連帶賠償股票損失、定存解約損失、消費者保護法第7
      條懲罰性違約金，有無理由？
    2.原告主張被告甲○○應按約定給付股票損失、定存解約損
      失，有無理由？
五、本院之判斷意見如下：
(一)、原告主張被告未回報成交狀況而有過失，有無理由？被告應
    連帶賠償股票損失、定存解約損失、消費者保護法第7 條懲
    罰性違約金，有無理由？茲分述如下：
    本件原告向被告請求損害賠償之依據，無非係依民法侵權行
    為之損害賠償請求請為據，按民法第184 條規定：因故意或
    過失，不法侵害他人之權利者，負損害賠償責任。故意以背
    於善良風俗之方法，加損害於他人者亦同。違反保護他人之
    法律，致生損害於他人者，負賠償責任。又侵權行為損害賠
    償之請求，除須有實際損害之發生及責任原因之事實外，尚
    須其間有因果關係之存在始能成立。所謂相當因果關係，係
    以行為人之行為所造成之客觀存在事實，依經驗法則，可認
    通常均可能發生同樣損害之結果而言；如有此同一條件存在
    ，通常不必皆發生此損害之結果，則該條件與結果並不相當
    ，即無相當因果關係；不能僅以行為人就其行為有故意過失
    ，即認該行為與損害間有相當因果關係。（參照最高法院77
    年度台上字第2414號、90 年 度台上字第772 號裁判要旨所
    示）。是本件被告是否應負損害賠償之責，仍應視是否符合
    原告受有損害，且侵權與損害二者之間是否有相當因果關係
    為斷。經查：
    原告主張其於93年3 月12日下午13時35許即在股票日交易
      時間過後，以電話詢問被告丁○○是否有成交，經被告丁
      ○○表示未成交等語，固有該通電話譯文在卷可佐〔見本
      院卷第16頁〕，惟被告否認該通電話查詢之時間係在是日
      13時30分之後，被告丁○○辯稱：原告確係於93年3 月12
      日13時30分之前打電話詢問的，伊係依照電腦螢幕上顯示
      之內容來回答原告等語，而原告既無法舉證證明該電話查
      詢之確切時間，即無法遽認原告主張與事實相符。
    本件原告雖主張，93年3 月12日其向被告統一證券公司業
      務員電詢其所有帳號4493-4號當日股票成交情形，而因被
      告丁○○表示所購買之5 張『廣明』股票未成交，致其翌
      日再下單購買10張『廣明』股票，並因之受有損害等情，
      惟查，原告是日所購買之5 張『廣明』股票於當日13 時
      30分在最後一筆股票撮合時以單價189 元成交，有統一證
      券公司歷史成交回報明細表1 紙在卷〔見本院卷第71 頁
      〕，顯見統一證券公司已依原告之委託交易價格成交，嗣
      後原告固曾以電話查詢5 張『廣明』股票是否有交成紀錄
      ，而由被告丁○○回報『未成交』，然該成交之事實，係
      於同月16日系爭股票尚未完成交割前乙節，為原告所不爭
      執，而按原告於是時固向被告甲○○表達『誤以5 張廣明
      股票未成交，其資金有籌措困難等情』，暨被告甲○○於
      電話中，表達有疏忽之處，如有虧損，伊會負責之語，有
      93年3 月16日原告與被告甲○○之電話譯文在卷〔見本卷
      第17-18 頁〕可稽，並系爭股票日後因持續下跌，原告始
      於94年11月18日再電詢被告甲○○股票如何解決等情，均
      為兩造不爭執，顯見被告統一證券公司先依原告之委買下
      單並成交股票，是原告縱經由電話詢問獲答以未成交，然
      該成交之事實，原告亦於系爭股票未交割前即得知，則原
      告若認當時以資金不足為由，不願意購買或保有上開股票
      ，並經徵得原告甲○○願負責任之首肯，即應將現時持有
      之股票委託賣出，按93年3 月16日該擋股票交易價格約在
      184 至188 元之間，有系爭股票每日收盤價格明細表在卷
      可稽〔見本院卷第159 頁〕，時股價波動尚微，亦與系爭
      股票成交價之價差不大！然原告竟在完成交割後，持有系
      爭股票長達1 年7 月之久，顯難認其無意維持買賣股票之
      現狀，況前開誤以為未成交系爭股票之事，原告已於交割
      前知悉，倘參酌原告完成其交割手續並繼續持有系爭股票
      乙節相互以觀，應認被告並未違反原告前委託被告統一證
      券公司買進5 張『廣明』股票之真意，即難再以被告丁○
      ○曾在電話中向伊回報『未成交』為由，而據為日後股票
      漲跌之損害賠償依據。是被告甲○○所辯：伊表示若賣掉
      後有價差的部分，由伊負責。惟交割後三天內原告並未打
      電話過來，伊即以為原告想要長期持有該股票等語，尚屬
      可採。又股票投資本具有高度風險，雖其後原告持有『廣
      明』之股價持續下滑，致持股價值跌落，惟既原告已有長
      期持有之意，即不得再以事後股價之減損而請求賠償，是
      原告以其長期持股而受有股價減損，難認與被告甲○○之
      前對原告所提未受告知成交而所願承擔之責任間有何因果
      關係，從而，原告依民法侵權行為之法律關係，訴請被告
      應連帶賠償，洵屬無據，原告就此部分之請求即無理由。
    原告又主張其於被告統一證券公司從事交易，為消費者，
      為企業經營者之被告統一證券公司，依消費者保護法第7
      條規定，其提供之服務，應無安全或衛生上之危險，今原
      告因其公司業務員之過失致所受之前揭損害，被告即應依
      消費者保護法第7 條之規定，負損害賠償責任云云。惟查
      ，被告統一證券公司既依原告之委託購買5 張『廣明』股
      票，而實際亦已成交，雖公司業務員即被告丁○○曾在電
      話中向原告回報『未成交』之事，然原告既已在交割前即
      悉成交之事實，事後，又持有該股票長達1 年7 月之久，
      已足徵原告已有買賣系爭股票並長期持有之意，日後，該
      股票下跌，實係股票投資原具有之高度風險所致，已如前
      述，原告主張被告應依消費者保護第7 條之規定，賠償其
      損害，亦屬無據。
(二)、至原告主張被告甲○○應按約定給付股票損失、定存解約損
    失，有無理由？經查，
    原告主張被告甲○○事後曾在電話中向原告表示如果有虧損
    將負賠償責任等語，雖為被告甲○○不爭執，惟辯以股票交
    割後三天內原告並未打電話過來，伊即以為原告想要長期持
    有該股票等語。按所謂委任，係指委任人委託受任人處理事
    務之契約而言。委任之目的，在一定事務之處理。故受任人
    給付勞務，僅為手段，除當事人另有約定外，得在委任人所
    授權限範圍內，自行裁量決定處理一定事務之方法，以完成
    委任之目的。本件原告主張依債務不履行之契約關係請求被
    告甲○○負擔賠償云云，惟查，原告委託被告統一證券公司
    買賣系爭股票，並由被告丁○○接電話後辦理，而由原告甲
    ○○執行股票買賣之交易，乃屬授權範圍內之合法行為，原
    告就系爭股票買賣業已成交，有統一證券公司委託書2 紙附
    於本院卷第70頁可稽，而委託買賣該筆股票既已成交，原告
    與被告甲○○間，尚無任何委任契約，據此，原告主張被告
    甲○○就系爭5 張股票事後承諾負責為委任之關係，並非可
    採。再原告既對其查詢成交否與之確切時間，無法舉證以實
    其說，而電話查詢對象亦非被告甲○○，且綜觀全卷內相關
    交易約定，尚無被告甲○○於委買股票成交後，有回報成交
    與否之約定或規定，則原告於93年3 月16日交割後，繼續持
    有該股票長達1 年7 月有餘，嗣於94年11月18日始電告原告
    甲○○系爭股票該如何處理云云，既無證據足資證明甲○○
    有何未盡善良管理人之注意義務致其受有損害，其依債務不
    履行之法律關係，請求被告甲○○應負損害賠償責任，亦不
    可採。綜上，原告以依民法第544 條之規定或以承諾，主張
    甲○○處理委任事務有過失，造成損害，請求甲○○賠償云
    云，即非有據。
六、綜上，被告依原告電話委託購買系爭股票，而股票依指示之
    價額成交，並辦理交割，原告持有上開股票已長達1 年7 月
    有餘，後因股價波動受有股票市值及其購買股票解約定存金
    利息等損失，實難再以原告曾有電話查詢交易結果係告知未
    成交一事之訊息，遽認彼等有何故意過失，或可歸責之事由
    存在。從而，原告先位聲明依民法第184 條、第224 條及消
    費者保護法第7 條之法律關係請求被告連帶給付原告1,068,
    556 元及自原告請求之翌日即94年11月22日起至清償日止，
    按年息5%計算之利息。及備位聲明依債務不履行請求被告甲
    ○○應給付原告534,278 元及自94年11月22日起至清償日止
    ，按年息5%計算之利息云云。無論先位之訴或備位之訴，均
    無理由，應予駁回。原告之訴既經駁回，其假執行之聲請亦
    失所附麗，應併予駁回。
七、本件事證已臻明確，兩造其餘之主張陳述及所提之其他證據
    ，或於判決之結果無影響，或與本件之爭點無涉，自不須逐
    一斟酌論述，併此敘明。
八、結論：本件原告之訴為無理由，並依民事訴訟法第78條，判
    決如主文。
中    華    民    國    95    年    10    月    11    日
                  民事第五庭   法   官   陳銘珠
以上正本證明與原本無異。
如對本判決上訴，須於判決送達後20日內向本院提出上訴狀，同
時表明上訴理由（原判決所違背之法令及其具體內容或依訴訟資
料可認為原判決有違背法令之具體事實）；如已於本判決宣示後
送達前提起上訴者，應於判決送達後10日內補具上訴理由（均須
按他造當事人之人數附繕本）。
中    華    民    國    95    年    10    月    11    日
                               書記官    曾瓊玉


司法院資訊處製作；財團法人民間司法改革基金會備份。
